【裁判字號】    91,重訴,92
【裁判日期】    920430
【裁判案由】    清償借款
【裁判全文】
臺灣苗栗地方法院民事判決  九十一年度重訴字第九二號
    原      告  臺灣土地銀行
    法定代理人  戊○○
    訴訟代理人  乙○○
                丁○○
    被      告  甲○○
                丙○○
右當事人間請求清償借款事件，本院判決如左：
    主  文
被告應連帶給付原告新臺幣柒佰參拾捌萬陸仟肆佰零肆元，及自民國九十年十月七日
起至清償日止，按年息百分之八點二九計算之利息，暨自民國九十年十一月七日起至
清償日止，其逾期在六個月以內者，按上開利率百分之十，超過六個月以上部分，按
上開利率百分之二十計算之違約金。
訴訟費用由被告連帶負擔。
本判決於原告以新臺幣貳佰肆拾陸萬元或等值之中央政府重大交通建設公債八十五年
度甲類第六期債票為被告供擔保後，得為假執行。
    事  實
甲、原告方面：
  壹、聲明：求為判決如主文第一項所示；並陳明願提供現金或等值之中央政府重大
      交通建設公債八十五年度甲類第六期債票為擔保，請准宣告假執行。
  貳、陳述：
      被告甲○○於民國八十九年十月七日邀同被告丙○○為連帶保證人，向原告借
      款新臺幣（下同）八百萬元，約定借款期限自八十九年十月七日起至九十九年
      十月七日止，共分一二○期，每期一個月，按期平均攤還本息，一期未履行，
      即視為全部到期。借款利率按年息百分之八．二九計算，逾期償付本息，除仍
      按上開約定利率計息外，其逾期在六個月以內者，按上開利率百分之十，超過
      六個月以上部分，按上開利率百分之二十計付違約金。詎被告甲○○僅繳納本
      息至九十年十月六日，此後即未再繳納本息，依約已喪失期限利益，債務視為
      全部到期，至今尚欠七百三十八萬六千四百零四元，及自九十年十月七日起至
      清償日止，按年息百分之八‧二九計算之利息，暨自九十年十一月七日起至清
      償日止，其逾期在六個月以內者，按上開利率百分之十，超過六個月以上部分
      ，按上開利率百分之二十計算之違約金未獲清償，為此爰依消費借貸及連帶保
      證之法律關係，求為判決如主文第一項所示之金額、利息及違約金。
  參、對被告抗辯所為之陳述：
    一、被告甲○○於八十九年十月七日邀同被告丙○○及訴外人張瑞霞、張榮珍為
        連帶保證人，向原告借款八百萬元，被告甲○○並親自至原告銀行簽立借據
        可稽，原告於同日撥付八百萬元，存入被告設於原告頭份分行活期儲蓄存款
        帳戶，則原告既已將被告甲○○所借款項如數撥入被告之帳戶，即屬金錢之
        交付，依民法第四百七十五條規定，兩造之消費借貸關係已生效力。被告辯
        稱未拿到八百萬元等語，不足採信。
    二、被告業於八十九年十月七日提領貸款款項二百四十六萬五千元，八十九年十
        月九日提領五百萬元，八十九年十月十一日提領四十七萬四千元，有被告甲
        ○○所開具之取款憑條三紙可證。該三紙取款憑條上所鈐蓋之印章，與被告
        甲○○留存於原告頭份分行由其本人親簽之存款印鑑卡之印鑑相符，足見被
        告甲○○知悉本件貸款事宜，其辯稱不知本件借款云云，洵無足採。
  肆、證據：提出借據一件、存款分戶明細表一件、取款憑條三件、存款印鑑卡二件
      、客戶帳戶明細查詢一件、印鑑掛失止付暨更換新印鑑申請書一件、單摺掛失
      止付暨補發申請書一件（均影本）及苗栗縣頭份地政事務所異動索引八件、放
      款主檔明細查詢單三件（均原本）為證。並聲請訊問證人范振昶。
乙、被告甲○○方面：
  壹、聲明：求為判決駁回原告之訴。
  貳、陳述：不知本件借款之事，當時係訴外人黃國陽帶伊至原告銀行，要伊簽名，
      伊因不識字才簽名，當時簽名蓋章之用意伊不知道，亦未拿到錢。黃國陽有說
      倘配合辦理貸款事宜，他們同意提供臺北縣石碇鄉一塊土地給伊搭建寮舍放神
      明牌位，但後來均未兌現。黃國陽有將苗栗縣頭份鎮○○段五○三、五○三─
      二、五○四─三、五○四─五等土地過戶予伊，貸款後又將上開土地過戶回去
      。存款印鑑卡上之簽名係伊所簽，惟其上甲○○之印文（本院卷第四○頁），
      則非伊之印章，該印章係被盜刻的等語。
  參、證據：提出財政部臺灣省北區國稅局新莊稽徵所函、檢舉書、土地銀行活期儲
      蓄存款存摺（均影本）及診斷證明書、印鑑證明（均正本）各一件為證。
丙、被告丙○○方面：
    被告丙○○未於言詞辯論期日到場，亦未提出書狀作何聲明或陳述。
    理  由
一、本件被告丙○○經合法通知，未於言詞辯論期日到場，核無民事訴訟法第三百八
    十六條所列各款情形，爰依原告之聲請，由其一造辯論而為判決。
二、原告起訴主張被告甲○○於八十九年十月七日邀同被告丙○○為連帶保證人，向
    原告借款八百萬元，約定借款期限自八十九年十月七日起至九十九年十月七日止
    ，共分一二○期，每期一個月，按期平均攤付本息，一期未履行，即視為全部到
    期，借款利率按年息百分之八．二九計算，逾期償付本息，除仍按上開約定利率
    計息外，其逾期在六個月以內者，按上開利率百分之十，超過六個月以上部分，
    按上開利率百分之二十計付違約金。詎被告甲○○僅繳納本息至九十年十月六日
    ，此後即未再繳納本息，依約已喪失期限利益，債務視為全部到期，至今尚欠七
    百三十八萬六千四百零四元，及自九十年十月七日起至清償日止，按年息百分之
    八‧二九計算之利息，暨自九十年十一月七日起至清償日止，其逾期在六個月以
    內者，按上開利率百分之十，超過六個月以上部分，按上開利率百分之二十計算
    之違約金未獲清償，爰求為判決如主文第一項所示之金額、利息及違約金。被告
    甲○○則以：伊不知有本件借款之事，當時係訴外人黃國陽帶伊至原告銀行，要
    伊簽名，伊因不識字才簽名，當時簽名蓋章之用意為何伊不知道，亦未拿到錢等
    語，資為抗辯。被告丙○○則未於言詞辯論期日到場，亦未提出書狀作何聲明或
    陳述。
三、原告主張被告甲○○於八十九年十月七日邀同被告丙○○為連帶保證人，向原告
    借款八百萬元，約定借款期限自八十九年十月七日起至九十九年十月七日止，共
    分一二○期，每期一個月，按期平均攤付本息，一期未履行，即視為全部到期。
    借款利率按年息百分之八．二九計算，逾期償付本息，除仍按上開約定利率計息
    外，其逾期在六個月以內者，按上開利率百分之十，超過六個月以上部分，按上
    開利率百分之二十計付違約金。詎被告甲○○僅繳納本息至九十年十月六日，此
    後即未再繳納本息，依約已喪失期限利益，債務視為全部到期，至今尚欠七百三
    十八萬六千四百零四元，及自九十年十月七日起至清償日止，按年息百分之八‧
    二九計算之利息，暨自九十年十一月七日起至清償日止，其逾期在六個月以內者
    ，按上開利率百分之十，超過六個月以上部分，按上開利率百分之二十計算之違
    約金未獲清償等事實，業據其提出借據、放款主檔明細查詢單、存款分戶明細表
    及取款憑條等件為證（見本院卷第八至一一頁、第三六至三九頁），參以被告甲
    ○○對借據上其簽名之真正並不爭執（見本院卷第五二頁），堪信原告之主張為
    真實。被告甲○○雖另以前詞置辯，惟查：
（一）被告甲○○於本院審理時自承：「黃國陽帶我去辦理貸款時，有說如果八百萬
      元貸下來，要提供臺北縣石碇鄉一塊土地給我搭帳棚放神像」（見本院卷第五
      二頁），另參以證人即本件借款之原告銀行徵信人員范振昶於本院審理時亦證
      稱：「本件借據關於甲○○部分是我對保的，當時甲○○拿土地謄本表示土地
      是他的，因為買該筆土地，所以要貸款，利率有告訴甲○○」等語在卷（見本
      院卷第五二頁），足見被告甲○○顯然知悉黃國陽帶伊至原告銀行之目的係辦
      理本件八百萬元之貸款，其辯稱不知有本件借款之事，亦不知其於借據上簽名
      蓋章之用意為何云云，委無足採。
（二）次按，被告甲○○於本院審理時另自承：「黃國陽有將頭份鎮○○段五○三、
      五○三─二、五○四─三、五○四─五等土地過戶給我，貸款後又將上開土地
      過戶回去」等語（見本院卷第五二頁），參諸上開土地即係被告甲○○向原告
      貸款八百萬元所提供之擔保抵押物，為兩造所不爭，足認被告甲○○對於黃國
      陽將上開土地過戶予伊之目的在辦理本件借款，當有所知悉，被告甲○○實難
      諉稱不知本件借款之事。至於上開土地目前仍在被告甲○○名下，有原告提出
      之苗栗縣頭份地政事務所異動索引八件在卷足佐（見本院卷第六三至七○頁）
      ，是被告甲○○辯稱上開土地業已過戶回黃國陽名義云云，應屬誤會，附此敘
      明。
（三）末按，消費借貸係要物契約，除當事人有約定一方移轉金錢或其他代替物之所
      有權於他方，而他方以種類、品質、數量相同之物返還之合意外，並須將金錢
      或其他代替物實行交付，始生效力。最高法院四十八年臺上字第一八○七號著
      有判決可資參照。本件被告甲○○雖以：並未拿到本件貸款之款項置辯，惟查
      ：被告甲○○在原告銀行開設有帳號000000000000之帳戶，有被
      告甲○○自承簽名真正之存款印鑑卡在卷可參（見本院卷第四○頁），而本件
      貸款款項八百萬元，原告銀行業於八十九年十月七日，分三筆六十萬元、二百
      四十萬元及五百萬元撥入被告甲○○之上開帳戶，亦有原告銀行存款分戶明細
      表附卷可證（見本院卷第三六頁），被告甲○○並分別於八十九年十月七日、
      同年月八日、十一日，領出二百四十六萬五千元、五百萬元及四十七萬四七元
      ，有原告提出之取款憑條三紙在卷可憑（見本院卷第三七至三九頁），堪認原
      告業將貸款八百萬元交付被告甲○○，揆諸首揭說明，本件消費借貸契約自屬
      成立，被告前開所辯，洵無足採。至被告甲○○雖又以存款印鑑卡上之印文（
      同取款憑條上之印文）並非真正，係遭盜刻等語置辯，然被告甲○○既自承存
      款印鑑卡上之簽名為其親簽，依經驗法則，存款印鑑卡上之簽名與印鑑式樣之
      蓋印通常係同時為之，顯然被告甲○○必係親自或授權他人於印鑑式樣欄蓋印
      ，則被告甲○○辯稱前揭印鑑係遭盜刻，伊未領用本件貸款金額，不須負清償
      責任云云，自無可採。
四、綜上所述，被告甲○○所辯，均不足採信，而被告丙○○受合法通知，於言詞辯
    論期日不到場爭執，復未提出書狀以供本院審酌，本院綜合前揭判斷，認原告之
    主張為真實，從而原告依消費借貸及連帶保證之法律關係，求為判決被告甲○○
    及連帶保證人即被告丙○○應連帶給付七百三十八萬六千四百零四元，及自九十
    年十月七日起至清償日止，按年息百分之八‧二九計算之利息，暨自九十年十一
    月七日起至清償日止，其逾期在六個月以內者，按上開利率百分之十，超過六個
    月以上部分，按上開利率百分之二十計算之違約金，為有理由，應予准許。
五、原告陳明願供擔保以代釋明，聲請宣告假執行，經核並無不合，爰酌定相當之擔
    保金額准許之。
據上論結，本件原告之訴為有理由，依民事訴訟法第三百八十五條第一項前段、第八
十五條第二項、第三百九十條第二項，判決如主文。
中      華      民      國    九十二    年      四      月      三十    日
                                        臺灣苗栗地方法院民事庭
~B法      官  黃佩韻
右為正本係照原本作成。
如對本判決上訴，須於判決送達後二十日內，向本院提出上訴狀。
中      華      民      國    九十二    年      四      月      三十    日
~B法院書記官  籃營昌


司法院資訊處製作；財團法人民間司法改革基金會備份。
